臺灣高等法院刑事判決　　　　　　　 100年度上易字第2265號
上　訴　人
即　被　告　王聖凱
上列上訴人因侵占案件，不服臺灣板橋地方法院100年度易字第
1868號，中華民國100年8月25日第一審判決（起訴案號：臺灣板
橋地方法院檢察署100年度偵字第5674號），提起上訴，本院判
決如下：
    主  文
上訴駁回。
    事實及理由
一、本案經本院審理結果，認第一審以被告王聖凱犯刑法第337
    條侵占遺失物罪，處罰金壹萬元，並諭知易服勞役之折算標
    準，認事用法及量刑均無不當，應予維持，並引用第一審判
    決書記載之事實、證據及理由（如附件）。
二、原審基於同一事證，適用刑法第337條、第42條第3項前段，
    刑法施行法第1條之1第1項、第2項前段規定，審酌被告未曾
    受有論罪科刑及執行之情形，此有本院被告前案紀錄表在卷
    可參，素行雖可，惟其拾得他人遺失物後，不知誠實以對，
    猶將之據為己有，復於偵審中矢口否認犯行，飾詞圖卸己責
    ，不知己非何在，顯難認有何自省悛悔之意，殊不宜輕縱之
    ，兼衡酌其犯罪時未受任何特別刺激、犯罪之動機、目的、
    手段、情節、所生危害與侵占之財物價值、其智識程度、平
    日生活與經濟狀況、與告訴人之關係等一切情狀，處罰金壹
    萬元，並諭知易服勞務之折算標準，經核原審判決之認事用
    法，尚無構成撤銷理由之違誤。
三、被告王聖凱上訴意旨略以：原判決沒有證據，即判決有罪，
    伊後來有主動拿給警察，為何會成立侵占罪云云。原審判決
    依據證人即告訴人陳嫚妮之警詢及偵查中之陳述，及證人莊
    美慧警詢之陳述，並全家便利商店所開立之統一發票1 紙、
    被告戶籍謄本1份、遺失物照片2張、現場監視器畫面翻拍照
    片14張等件，認定被告確有為本件侵占遺失物犯行，且就被
    告所辯，稱事後已將皮夾送交警員處理，並無侵占意圖云云
    ，詳細論述被告此舉係為形勢所逼，為規避刑責不得不然而
    為，據以認定被告於拾獲之初，即有為自己不法所有之意圖
    甚明，均已敘明其所依據之證據及理由，被告上訴仍執前詞
    ，指摘原審判決認定事實不當，顯非可採。又查現場 (指全
    家便利商店)監視器畫面翻拍照片14 張，所拍攝之畫面為被
    告拾獲陳嫚妮遺失之皮夾後，將之攜往商店後方(即倉庫)藏
    放，其後，陳嫚妮復折返店內尋找皮夾等情節之畫面，均已
    翻拍附卷，足為佐證被告有本件侵占遺失物犯行；被告上訴
    意旨稱尚有監視器畫面未全部翻拍附卷，故請求函調其他監
    視器畫面云云，經查被告此所稱，係指其下班後，陳嫚妮向
    店長莊美慧反應，經店長調閱察看監視器畫面，發現被告拾
    獲皮夾之上開行為後，即電話通知被告回店內解釋後之相關
    畫面，而此部分監視器畫面顯與本件侵占遺失物之犯行無關
    ，本院自無為無調查之必要，附此敘明。另就起訴如四部分
    所述，不另為無罪之諭知(詳後述)，被告上訴否認犯罪，指
    摘原審判決認事用法有誤，核無理由，應予駁回。
四、不另為無罪諭知部分
  (一)公訴意旨另以：被告於上開時、地所侵占之皮夾內，另短少
    現金1萬元，因認被告此部分亦涉犯刑法第337條之侵占遺失
    物罪嫌云云。
  (二)按犯罪事實應依證據認定之，無證據不得認定犯罪事實，刑
    事訴訟法第154條第2項定有明文。公訴意旨認被告另涉侵占
    陳嫚妮遺失物中現金1 萬元之罪嫌，無非係以告訴人之指證
    為論據，此外別無其他積極證據。被告上訴仍否認拿取皮夾
    內現金，辯稱：伊未抽取該皮夾內之現金，亦不知該皮夾內
    之現金數額是否有1 萬元云云。經查，告訴人陳嫚妮於警詢
    及100年3月10日偵訊時固指稱渠領回皮夾時，發現其內短少
    現金約1 萬元，然於100年3月30日偵查中則指稱渠無法確定
    皮夾內短少之正確金額，但至少有1 萬元，嗣於原審訊問時
    則表明渠沒有辦法提出證據證明被告將1 萬元據為己有，是
    告訴人既無法具體敘明渠所遺失之皮夾內，究放置有多少金
    額之現金，又無其他積極事證可供調查告訴人所遭侵占之皮
    夾內確另有現金1 萬元，自難逕以告訴人單一之指述，遽為
    不利被告認定之論據。此外復查無其他積極證據足資佐證被
    告有此部分之侵占遺失物犯行，本院自無由逕予採認，斷言
    被告確另有前揭所指之侵占陳嫚妮遺失物中之現金1 萬元之
    行為。
  (三)綜上所述，檢察官所指之證據方法，尚無法使本院確信被告
    有此部分侵占遺失物之行為，既查無其他積極證據得援為認
    定此部分指述內容確係存在之依憑，就此本應為被告無罪之
    判決，然依公訴意旨所認，此部分既與前開論罪科刑之被告
    犯行事實，有成立一罪關係之論斷可能，爰不另為無罪之諭
    知，附此敘明。
據上論斷，應依刑事訴訟法第373條、第368條，判決如主文。
本案經檢察官壽勤偉到庭執行職務。
中    華    民    國   100    年    12    月    6     日
                  刑事第六庭  審判長法  官  邱同印
                                    法  官  郭豫珍
                                    法  官  黃惠敏
以上正本證明與原本無異。
不得上訴。
                                    書記官  陳豪達
中    華    民    國   100    年    12    月    7     日